臺灣臺中地方法院刑事判決　　　　　　　99年度訴字第1845號
公　訴　人　臺灣臺中地方法院檢察署檢察官
被　　　告　陳有寄
選任辯護人　林期律師
上列被告因毒品危害防制條例案件，經檢察官提起公訴（98年度
偵字第19479 號），本院判決如下：
    主    文
陳有寄共同販賣第二級毒品，累犯，處有期徒刑陸年。未扣案之
陳有寄所有不詳廠牌手機壹支（含行動電話門號0000000000號SI
M 卡壹張）、陳勝所有不詳廠牌手機壹支及共同販賣所得新台
幣貳仟元，均與陳勝連帶沒收，如全部或一部不能沒收時，上
開手機（含SIM 卡）部分，均與陳勝連帶追徵其價額，販賣所
得以其與陳勝之財產連帶抵償之。
    犯罪事實
一、陳有寄（綽號「空奇」）前因毒品、恐嚇等案件，各經本
    院95年度訴字第2492號判處有期徒刑11月、本院沙鹿簡易庭
    95年度沙簡字第638 號判處有期徒刑6 月、本院96年度易字
    第1189號判處有期徒刑4 月，嗣經裁定減刑為5 月15日、3
    月、2 月確定，且定應執行有期徒刑10月確定；又因毒品
    案件，經本院96年度易字第922 號判處有期徒刑9 月，並經
    裁定減刑為4 月15日確定；另因竊盜、偽造文書等案件，
    經本院96易字4232號判處有期徒刑4 月、2 月確定，復與前
    開部分所減之有期徒刑4 月15日定應執行有期徒刑9 月確
    定，前開所定之應執行有期徒刑10月、9 月經接續執行（含
    另案所處拘役59日），甫於民國97年5 月28日縮短刑期假釋
    出監，迄於97年7 月28日保護管束期滿，假釋未經撤銷，以
    已執行論。詎仍不知悔改，明知甲基安非他命係毒品危害防
    制條例第2 條第2 項第2 款所規定列管之第二級毒品，不得
    非法販賣，竟與其胞弟陳勝【業經臺灣高等法院臺中分院
    98年度上訴字第2256號，就本案部分判處有期徒刑5 年10月
    （復與其他有罪部分定應執行有期徒刑18年），全案嗣經最
    高法院99年度台上字第1419號判決上訴駁回確定】，共同基
    於意圖營利，販賣第二級毒品甲基安非他命之犯意聯絡，於
    98年2 月15日上午10時11分許，由李隆勝（綽號「小白」）
    以持用之門號0000000000號行動電話，撥打陳有寄以本人名
    義所申辦之行動電話門號0000000000號（起訴書誤載門號末
    三碼為「468」，業經執行公訴檢察官當庭更正之；SIM卡置
    入其所有之不詳廠牌手機使用，手機、SIM 卡均未扣案），
    向陳有寄洽購新台幣（下同）2 千元之毒品甲基安非他命，
    經陳有寄應允後，李隆勝旋於同日上午某時，在約定之彰化
    縣伸港鄉某路上，交付價金2 千元予陳有寄收受，陳有寄繼
    而於同日下午2 時55分許，以上開行動電話撥打李隆勝之行
    動電話，將其胞弟陳勝所使用之行動電話門號0000000000
    號告知李隆勝，並指示李隆勝與陳勝接洽交付毒品事宜。
    李隆勝遂於同日下午3 時22分許，依陳有寄之指示撥打陳勝
    上開行動電話（陳勝係將以不明原因向不詳人士購入之
    SIM卡置入其所有不詳廠牌手機使用，手機、SIM卡均未扣案
    ）聯絡，陳勝乃與李隆勝約定在西濱公路編號第424 號橋
    柱附近（即臺中市龍井區轄區內）碰面交易，經李隆勝於同
    日下午3 時25分許以上開行動電話通知陳勝已抵達該處後
    ，雙方遂在約定地點附近十字路口之大排水溝旁，由陳勝
    交付甲基安非他命毒品1包予李隆勝。
二、案經臺中市政府警察局（縣市合併前之臺中縣警察局，以下
    均同）移送臺灣臺中地方法院檢察署檢察官偵查起訴。
    理    由
【本判決所引用影卷卷證均以紅筆編頁之頁碼為準】
甲、程序部分
壹、起訴之合法性：
    辯護意旨雖認本案被告陳有寄被訴之犯罪事實，業經檢察官
    於99年5 月27日以98年度偵字第19479 號不起訴處分，嗣經
    臺灣高等法院臺中分院檢察署駁回再議確定，是本案起訴程
    序顯然違反刑事訴訟法第260 條第1 款之規定云云（見本院
    卷第31頁）。然依卷附不起訴處分書內容以觀（見偵字第19
    479 號卷第118 頁反面-123頁），關於臺中市政府警察局所
    移送被告販賣毒品甲基安非他命予李隆勝之犯罪事實，其中
    經檢察官不起訴處分之範圍，係指「被告於98年2 月至3 月
    間許，臺中縣龍井鄉○○○○道路第424 號橋墩附近，以1
    千元至2 千元不等之價格，販賣第二級毒品甲基安非他命予
    李隆勝『至少4 次』」（見同上偵卷第119 頁），經核不起
    訴處分之理由，係認證人李隆勝於警詢中證稱此部分情節，
    時間不詳，復無任何客觀之通聯紀錄或監聽譯文可資佐證，
    而未採信其證詞為不利被告之認定（見同上卷第121 頁），
    顯與本案起訴部分檢察官於起訴書內已詳載另有通訊監察譯
    文等補強證據之情形有別。再觀諸證人李隆勝於警詢證述「
    於98年2 月間至3 月11日，向被告購買毒品甲基安非他命『
    4 、5 次』」之內容，對照檢察官不起訴處分範圍為「至少
    4 次」，顯已排除本案起訴之該次交易，是辯護意旨認本案
    違反刑事訴訟法第260 條第1 款之規定云云，容有誤會，本
    件起訴程序於法尚無不合，先予敘明。
貳、證據能力：
一、按被告於法院外之機關所為之自白，即審判外之自白，苟非
    出於不正之方法，且與事實相符者，得為證據（最高法院31
    年上字第1515號判例意旨參照），此處之「法院」，當指本
    案審判之法院，是被告於另案審判中，就自己涉案部分以證
    人身分所為證述，自屬審判外之供述。查被告於本院98年度
    訴字第2384號案件（即陳勝被訴部分）審理中，以證人身
    分就自己涉案情節所為證述，依其性質，乃被告於本案審判
    外之供述，則該供述係於另案審理期日在法官面前所為，顯
    非出於不正方法所得，具有任意性無疑，自有證據能力。
二、次按被告以外之人，於審判外向法官所為之陳述，得為證據
    ，刑事訴訟法第159 條之1 定有明文。證人李隆勝於本院98
    年度訴字第2384號案件審理中之證述，自屬於本案審判外，
    向法官所為之陳述，依前開規定，應有證據能力。
三、證人即共犯陳勝於其本人被訴案件98年5 月13日偵查中（
    見偵字第12230 號影卷第5 頁正、反面），經具結後所為關
    於本件被告陳有寄犯行之證述【結文見該卷第6 頁反面，辯
    護意旨認此部分未經具結（見本院卷第119 頁），尚有誤會
    】：
  (一)按被告以外之人於偵查中向檢察官所為陳述，除顯有不可信
    之情況者外，得為證據，刑事訴訟法第159 條之1 第2 項定
    有明文。又上開規定乃現行法對於傳聞法則之例外所建構之
    證據容許範圍之一，依其文義及立法意旨，尚無由限縮解釋
    為檢察官於訊問被告以外之人（含共同被告、共犯、被害人
    、證人等）之程式，須經給予被告或其辯護人對該被告以外
    之人行使反對詰問權之機會者，其陳述始有證據能力之可言
    。所謂「顯有不可信之情況」，應審酌被告以外之人於陳述
    時之外在環境及情況，例如陳述時之心理狀況、有無受到外
    力干擾等，以為判斷之依據。偵查中檢察官訊問證人，旨在
    蒐集被告之犯罪證據，以確認被告嫌疑之有無及內容，與審
    判中透過當事人之攻防，經由詰問程式調查證人以認定事實
    之性質及目的有別。偵查中辯護人僅有在場權及陳述意見權
    ，並無詰問證人之權利，此觀刑事訴訟法第245 條第2 項前
    段之規定甚明。又同法第248 條第1 項係規定檢察官「訊問
    證人時，如被告在場者，被告得親自詰問」，故祇要被告在
    場而未經檢察官任意禁止者，即屬已賦予其得詰問證人之機
    會，被告是否親自詰問，在所不問；同條第2 項前段規定「
    預料證人於審判時不能訊問者，應命被告在場」，就訊問證
    人時應否命被告在場，則委之於檢察官之判斷。凡此，均尚
    難謂係檢察官訊問證人之程式必須傳喚被告使其得以在場之
    規定。故偵查中檢察官訊問證人，雖未經被告親自詰問，或
    因被告不在場而未給予其詰問之機會者，該證人所為之陳述
    ，並非所謂之「顯有不可信之情況」，而得據以排除其證據
    能力。惟上開偵查中之陳述因未經被告詰問，此項詰問權之
    欠缺，除有刑事訴訟法第159 條之3 各款情形外，非不得於
    審判中由被告行使已補正，而完足為經合法調查之證據（最
    高法院97年度台上字第1653號、98年度台上字第367 號判決
    意旨參照）。
  (二)查本院於審理中業經傳喚證人陳勝到庭證述，已保障被告
    對其先前證詞之反對詰問權。且按刑事訴訟法第159 條之1
    第2項 關於被告以外之人於偵查中陳述之傳聞法則例外，僅
    於例外顯有不可信之情況，始否定其為證據。故使用此項證
    據者，無庸就該例外之不存在先為舉證，而反對使用者，則
    應就其主張有此例外之情形為「釋明」（最高法院97年度台
    上字第2984號判決意旨參照）。被告或辯護人並未釋明陳勝
    於偵查中之證述有何「顯有不可信之情況」，本院亦查無
    相關證據可認檢察官有何違法取證情形，故陳勝於上開偵
    查中經具結所為之證述，應有證據能力。
四、共犯陳勝於其本人被訴案件審理中，以被告身分之陳述：
  (一)按刑事訴訟法第158 條之3 規定「證人、鑑定人依法應具結
    而未具結者，其證言或鑑定意見，不得作為證據。」，所謂
    「依法應具結而未具結者」，係指檢察官或法官依刑事訴訟
    法第175 條之規定，以證人身分傳喚被告以外之人（證人、
    告發人、告訴人、被害人、共犯或共同被告）到庭作證，或
    雖非以證人身分傳喚到庭，而於訊問調查過程中，轉換為證
    人身分為調查時，此時其等供述之身分為證人，則檢察官、
    法官自應依本法第186 條有關具結之規定，命證人供前或供
    後具結，其陳述始符合第158 條之3 規定，而有證據能力。
    若檢察官或法官非以證人身分傳喚而以告發人、告訴人、被
    害人或共犯、共同被告身分傳喚到庭為訊問時，其身分既非
    證人，即與「依法應具結」之要件不合，縱未命其具結，純
    屬檢察官或法官調查證據職權之適法行使，當無違法可言；
    又按刑事訴訟法第159 條之1 第1 項、第2 項所定得為證據
    之被告以外之人於審判外向法官所為之陳述，及於偵查中向
    檢察官所為之陳述，除顯有不可信之情況者外，得為證據，
    包括共同被告非以證人身分於審判外向法官及偵查中向檢察
    官所為之陳述，係關於證據能力之規定。倘共同被告在被告
    本人案件調查中，如已轉換為證人，依法具結陳述，並賦予
    被告對該共同被告所為陳述為詰問機會者，法院得依該共同
    被告以被告及證人身分所為之陳述，綜合案內其他調查證據
    資料，本於經驗法則及論理法則為判斷、取捨。並非於被告
    本人案件中，僅能採取共同被告以證人身分所為之陳述作為
    判斷依據，該非以證人身分之共同被告所為陳述，即無證據
    能力（最高法院96年度台上字第3527號、99年度台上字第36
    53號判決要旨參照）。
  (二)查共犯陳勝於其被訴案件審理中所為陳述，固屬本案被告
    陳有寄以外之人於審判外向法官所為之陳述，然本院於審理
    中業經傳喚陳勝到庭具結證述，並賦予被告、辯護人對其
    所為陳述為詰問之機會，故上開陳述亦具有證據能力。
五、按電話監聽譯文（通訊監察譯文），僅屬依據監聽錄音結果
    予以翻譯之文字，固具文書證據之外觀，但實際上仍應認監
    聽所得之錄音帶，始屬調查犯罪所得之證物，乃刑事訴訟法
    第165 條之1 第2 項所稱之新科技證物，如其蒐證程序合法
    ，且當事人已承認監聽錄音譯文之內容屬實，或對於該譯文
    內容並無爭執，而法院復已就該譯文依法踐行調查證據程序
    者，該監聽錄音之譯文即與播放錄音有同等價值，自有證據
    能力（最高法院98年度台上字第527 號判決意旨參照）。查
    本案係經臺中市政府警察局就共犯陳勝所使用門號000000
    0000號行動電話向本院聲請核發通訊監察書（98年度聲監續
    字第58號），經實施通訊監察結果，發覺共犯陳勝涉有販
    賣毒品等罪嫌而循線查獲，有本院通訊監察書及通訊監察譯
    文在卷可參（見警卷影卷(一)第47頁反面-48 頁反面、第43頁
    反面），而證人李隆勝於本院審理中亦證稱卷附監聽譯文係
    其與陳勝之通話內容（見本院卷第114 頁），本院於審理
    時業已就上開通訊監察譯文依法提示被告及辯護人，踐行調
    查證據之程序，經核與監聽錄音具有相同之價值，自有證據
    能力。
六、本案被告所使用行動電話門號之使用人資料、販賣毒品之對
    象李隆勝所使用行動電話門號之通聯紀錄，均應具有證據能
    力：
  (一)刑事訴訟法第159 條之4 規定，可作為證據之文書有：一除
    顯有不可信之情況外，公務員職務上製作之紀錄文書、證明
    文書。二除顯有不可信之情況外，從事業務之人於業務上或
    通常業務過程所須製作之紀錄文書、證明文書。三除前二款
    之情形外，其他於可信之特別情況下所製作之文書。而該法
    條第2 款所稱從事業務之人於業務上或通常業務過程所須製
    作之紀錄文書、證明文書，因係於通常業務過程不間斷、有
    規律而準確之記載，且大部分紀錄係完成於業務終了前後，
    無預見日後可能會被提供作為證據之不實登載動機，不實之
    可能性小，除非該等紀錄文書或證明文書有顯然不可信之情
    況，否則有承認其為證據之必要；因此，採取上開文書作為
    證據，應注意該文書之製作，是否係於例行性之業務過程中
    ，基於觀察或發現而當場或即時記載之特徵。
  (二)查卷附被告所使用行動電話門號之使用人資料（本院卷第57
    、58頁），係電信業者依申請人申辦門號時所登記之身分資
    料而登錄，僅用以識別門號申請人之人別並登錄使用門號之
    起迄期間；而通聯紀錄則係由各家電信業者為計算電話通話
    費用，而以電信業者管控之電腦設備逐筆紀錄通話門號之通
    話日期、時間長短、通話對方門號（即發話方、受話方與發
    簡訊）、通話地點所在之最近基地台位置等。則上開門號使
    用人資料及通聯紀錄，顯非為訴訟上之特定目的而製作，而
    係屬於通常業務過程中不間斷之規律性、機械性記載，自屬
    於從事業務之人於業務上或通常業務過程所須製作之紀錄文
    書，經查亦無顯不可信之情況，故均應具有證據能力。
七、另按被告以外之人於審判外之陳述，雖不符前4 條之規定，
    而經當事人於審判程式同意作為證據，法院審酌該言詞陳述
    或書面陳述作成時之情況，認為適當者，亦得為證據，刑事
    訴訟第159 條之5 分別定有明文。查本判決以下所引用其餘
    被告以外之人於審判外之言詞及書面陳述而不符合刑事訴訟
    法第159 條之1 至之159 條之4 之規定者，業經本院於審理
    時復當庭提示而為合法之調查，公訴人、被告及辯護人均同
    意作為證據（見本院卷第101 頁反面-102頁），復經本院審
    酌前開證據作成或取得之狀況，並無非法或不當取證之情事
    ，復亦查無有何顯不可信之情況，自均有證據能力
乙、實體部分：
一、訊據被告陳有寄於本院審理中矢口否認有何販賣第二級毒品
    罪嫌，辯稱：伊固有向李隆勝收取價金2 千元，然係向他人
    調取毒品交予李隆勝，況該次交易之毒品甲基安非他命倘係
    伊所販賣，則伊於收取價金之際即可同時交付毒品云云（見
    本院卷第120 頁正、反面）。辯護意旨則以：證人李隆勝所
    述前後不一，已難全然憑採；又證人李隆勝於警詢證稱案發
    當天係被告主動來電詢問是否欲購買毒品，被告並表示自己
    錢不夠等情詞，而證人陳勝於本案審理中亦證稱：伊有聽
    聞被告與李隆勝電話中談及雙方欲各以3 千元、2 千元合資
    購買毒品，足認被告係與李隆勝合資向他人購買毒品。再者
    ，證人李隆勝於審理中又證稱其係請被告幫忙拿毒品，亦不
    知被告有無收取價差從中牟利，自不得徒憑被告向李隆勝收
    取價金，嗣並託由胞弟陳勝交付毒品甲基安非他命予李隆
    勝之行為，遽以販賣第二級毒品罪責相繩等語，資為辯護。
    惟查：
  (一)上開犯罪事實，業據證人即共犯即被告胞弟陳勝於其本人
    被訴案件偵查中結證稱：原本李隆勝是要向陳有寄購買毒品
    ，剛好伊兄長有事而將毒品寄放在伊處，伊幫兄長送去給李
    隆勝等語（見偵字第12230 號影卷第5 頁反面），核與證人
    李隆勝迭於警詢、本院98年度訴字第2384號審理及本院審理
    中證稱情節大致相符，(1)其於警詢陳稱：行動電話門號0000
    000000號是伊所使用，98年2 月15日伊與陳有寄所使用之門
    號0000000000號電話聯絡毒品交易，嗣後雙方約在彰化縣伸
    港鄉街上見面，伊即將購毒價金2 千元交付陳有寄，陳有寄
    當時說毒品拿回來後會打電話給伊，然伊一直等不到回電，
    迄至接近下午3 時許，陳有寄始接電話表示在忙，要伊跟他
    胞弟「阿」連絡，毒品放在他胞弟那邊，所以伊才依陳有
    寄提供之門號0000000000號與「阿」聯絡要拿取毒品甲基
    安非他命。電話中所提到之「424 」，是陳有寄胞弟「阿
    」與伊相約在西濱快速道路編號424 號橋墩下見面交付毒品
    ，424 號橋敦在臺中縣龍井鄉轄內，該處是一個十字路口，
    旁邊有一個大排水溝。嗣於同日下午3 時25分許，「阿」
    騎機車前往424 號橋墩與伊碰面，並將價值2 千元之毒品甲
    基安非他命1小包交付給伊等語明確（見警卷影卷(一)第40-4
    1 頁）、(2)其於本院98年度訴字第2384號審理中證稱：當天
    早上約10時許，伊與綽號「空奇」之陳有寄電話聯絡，伊表
    示要買毒品甲基安非他命，價金應如警詢所述為2 千元，嗣
    伊即在彰化縣伸港之街上，將現金2 千元交給陳有寄，然之
    後都聯絡不到陳有寄，迄至當天下午約3 時許方聯絡上，陳
    有寄說東西寄在他弟弟那裡，並叫伊打電話給他弟弟等語（
    見本院98年度訴字第2384號影卷第147 頁）、(3)其於本院審
    理中證稱：伊與陳勝於通訊監察譯文之通話前，係先與陳
    有寄聯絡，欲向陳有寄購買毒品，但陳有寄表示手頭沒有現
    貨，要向別人問。嗣後陳有寄在下午告訴伊毒品寄在他「小
    的」（台語）那邊，並將陳勝之行動電話門號告訴伊，伊
    始與陳勝聯絡碰面交付毒品等語（見本院卷第115 頁正、
    反面、117頁）。
  (二)又門號0000000000號行動電話為被告以本人名義所申請，且
    係由伊所使用而與李隆勝聯絡乙節，業據被告自承在卷（見
    本院卷第120 頁），並有遠傳電信股份有限公司所出具之行
    動電話基本使用者資料附卷可參（見本院卷第57、58頁）。
    復依李隆勝所使用行動電話門號0000000000之通聯紀錄以觀
    （見本院卷第110-111頁；完整通聯紀錄之調閱見本院98 年
    度訴字第2384號影卷第104 -111頁，因部分影印內容不明，
    爰攫取與本案有關部分附於本院卷），李隆勝係於案發同日
    之98年2月15日上午10時11分、10時45分、11時10分、11 時
    39分、12時01分、12時03分、下午1時06分、下午2時09分許
    ，陸續撥打被告所使用上開門號0000000000行動電話，迄至
    下午2時55分則由被告撥打予李隆勝後，李隆勝旋即於下午3
    時22分許、3時25分許改撥打陳勝所使用之門號000000000
    0號行動電話，雙方通話為：「A（代表陳勝）：喂。B（
    代表李隆勝）：你好，我是小白。A ：哦，你是我大哥介紹
    的那個喔。B：是。A：你人在哪裡？B ：我剛好在西濱這裡
    下來。A：西濱下來？B ：對。A：西濱你從哪裡下來？那編
    號碼有寫，你來424好不好。B：好。」、「A：喂。B：喂，
    我到了。A ：好」等情，亦有通訊監察譯文在卷可憑（見警
    卷影卷(一)第43頁反面），堪認證人李隆勝所稱案發當日上午
    原本係與被告電話聯繫購買毒品，其後多次再與被告聯繫未
    果，俟則由被告來電告知陳勝之電話後，其始與陳勝聯
    絡，並於碰面後由陳勝交付毒品等情，要與事實相符。
  (三)按以營利之意圖交付毒品，而收取對價之行為，觸犯販賣毒
    品罪；苟非基於營利之意圖，而以原價或低於原價有償轉讓
    毒品與他人，僅得以轉讓毒品罪論處；若無營利之意圖，僅
    基於幫助施用毒品者取得供施用毒品之目的，而出面代購，
    或共同合資購買並分攤價金及分受毒品，則屬應否成立施用
    毒品罪或其幫助犯之範疇，三者行為互殊，且異其處罰（最
    高法院97年度台上字第3148號判決參照）。辯護意旨雖認依
    證人陳勝之證詞，被告係與李隆勝合資向上手購買毒品甲
    基安非他命，另依證人李隆勝之證詞則被告係為李隆勝向他
    人代購毒品甲基安非他命，是被告固有向李隆勝收取現金2
    千元，嗣並託由胞弟陳勝轉交毒品甲基安非他命予李隆勝
    ，其行為顯不該當販賣毒品犯行云云。惟查：
  1.被告於本院98年度訴字第2384號審理中以證人身分證述、本
    案偵查及本院準備程序中，原再三否認其與李隆勝間有何電
    話聯繫接洽之情（見本院98年度訴字第2384號影卷第152 頁
    正、反面、偵字第19479 號影卷第48頁反面-50 頁、本院卷
    第29頁），隻字未提所謂「合資」或「受託代購」情事。雖
    證人陳勝於本院審理中證稱：伊有聽聞兄長與李隆勝於電
    話中談論雙方各以3 千元、2 千元合資向他人購買毒品甲基
    安非他命，且當時於本院98年度訴字第2384號審理中係因想
    要自己扛罪，方會供稱李隆勝係向自己購買毒品，嗣經判決
    後知悉販賣毒品罪責甚重，始將實情供出云云（見本院卷第
    70頁），然證人李隆勝於本院審理中已堅詞否認與被告陳有
    寄係合資購買毒品等語（見本院卷第115 頁反面），況陳勝
    於其被訴案件之上訴理由狀、及第二審訊問、準備程序中
    ，僅就其本人所犯其餘部分是否涉及自首及有無供出上手劉
    鴻文等情聲請調查，並未表明李隆勝與陳有寄係合資購買毒
    品，並非係伊兄弟販賣毒品予李隆勝之情（見臺灣高等法院
    臺中分院98年度上訴字第2256號影卷第5 、17、26、27頁）
    ，核與其所證稱因知悉罪責甚重方吐露實情之原委不符。復
    參酌合資購買毒品者之動機，或因手頭較不寬裕，或因集資
    可購得量大且品質較優之毒品，雖不一而足，然毒品量微價
    高，且依其品質、純度對解癮之效果亦有差別，故施用毒品
    者對於購入毒品之重量、品質及純度等無不錙銖必較，從而
    合資購毒之數人，必將出資之比例言明在先，復依各自比例
    出資完足（否則倘有資力可負擔全額款項，又何需仰賴他人
    合資？），並盡可能當面要求毒販依各人出資金額分裝，苟
    未能相偕前往取得毒品者，亦當要求出面取得毒品之人，需
    將整體毒品在數人面前依出資比例分裝，而確保自己所取得
    之毒品數量或品質可與分攤之價格相當，方符常理。故李隆
    勝既未與被告陳有寄事先言明合資購買及相互間之出資比例
    ，要難謂雙方有合資購買毒品分供彼此施用之合意存在，益
    見共犯陳勝於本院所為證述，無非係臨訟維護被告之詞，
    委無可採。
  2.雖被告辯稱：伊倘有販賣毒品甲基安非他命予李隆勝，大可
    於收取現金時當場交付毒品云云（見本院卷第120 頁反面）
    ，而辯護意旨則另以「證人李隆勝於警詢中證稱：陳有寄於
    當天上午主動撥打向伊詢問是否要購買毒品甲基安非他命，
    並表示欲向上手購買然因現金不夠」（見警卷影卷(一)第40頁
    ）、及於本院審理中證稱：伊係請陳有寄幫忙購買2 千元之
    毒品甲基安非他命等語（見本院卷第116 頁反面），認被告
    係受李隆勝之託代為向他人購買毒品甲基安非他命云云。然
    依李隆勝所使用號0000000000之通聯紀錄所示，案發當日即
    98 年2月15日上午，被告與李隆勝間之電話聯繫，係起始於
    同日上午10時11分許，由李隆勝撥打予被告（見本院卷第11
    0 頁），故李隆勝於警詢中證稱「被告主動撥打電話予伊」
    乙情顯與事實不符，而該次聯繫既由李隆勝所發動，故應係
    李隆勝對毒品甲基安非他命有所需求，益見李隆勝所稱係被
    告詢問伊是否要購買毒品甲基安非他命乙節，顯有可疑。再
    者，販賣毒品者之規模，本隨毒品現貨之數量、貨源充足與
    否等情事有大小之別（即所謂之大盤、中盤、小盤），是倘
    非直接與製造或輸入毒品之對象有直接交易之大盤毒梟，一
    般中、小盤之販毒者或有定期補添貨源、或就自己施用之毒
    品以較大量購入後兼營販賣者，所在多有，故販毒之人於接
    獲洽購毒品者之來電後，因手頭無現貨可供立即出售，乃向
    上手購入後再以差價出售者，與刑事實務所常見之交易模式
    尚無違背。而託人代購毒品者，通常係苦無穩定或熟識之貨
    源，惟既屬單純委託購買之性質，委託人必當對受託人是否
    從中賺取差價、甚或有無於數量上偷斤減兩有所關注，否則
    委託人大可直接向賣方購買，又豈有委請他人代購而遭重複
    剝削利潤之理？查被告於本院審理中自承：李隆勝確實有打
    電話要跟伊購買甲基安非他命，伊說伊沒有，要跟上手拿等
    語在卷（見本院卷第120 頁），而證人李隆勝於本院審理中
    亦證稱：伊係要向被告購買毒品，然被告表示其沒有，要去
    問。然伊對於嗣後陳有寄託由陳勝交付伊之毒品是否確係
    向上手取得等情，伊不知情等語（見本院卷第115 頁反面、
    117 頁反面），互核其2 人說法，堪認李隆勝該次洽購毒品
    之對象本即為被告，僅因被告對李隆勝表示手頭恰無現貨可
    供立即交付而已。復觀諸證人李隆勝面對辯護人詰問關於被
    告向上手以多少金額購入毒品、是否有對伊賺取差價等問題
    時，均答以不清楚等語（見本院卷第116 頁反面），應答中
    對於被告是否從中獲利乙節毫不關心之態度表露無遺，衡其
    原委，無非因李隆勝洽購毒品甲基安非他命之對象自始即為
    被告，至於被告究係以現貨交付或需再向上手調貨出售等情
    ，均非其所問，堪認被告與李隆勝間，與「受託代購」情節
    大相逕庭，是被告及辯護意旨所指情詞，均不足為有利被告
    之認定。
  (四)至辯護意旨另執證人李隆勝關於購買金額、交易過程前後不
    一，認其證詞不足採信云云。惟按同一證人就同一待證事實
    ，前後證述稍有齟齬或不能相容，事實審法院採信部分之證
    詞時，即當然排除其他部分之證詞，此為取捨證據之當然結
    果；再按證據係由法院自由判斷，故證人之證言縱令先後未
    盡相符或互有矛盾，或相互間有所歧異。但事實審法院本於
    審理所得之心證，就其證言一部分認為確實可信予以採取，
    原非法所不許，非謂一有不符或矛盾，即認其全部均為不可
    採信（最高法院99台上字第270 號判決、98年度台上第7265
    號判決參照）。查證人李隆勝於98年3 月20日警詢中固陳稱
    ：伊係以1 千元向陳勝購買毒品等語（見警卷影卷(二)第50
    頁）、且於同年4 月20日警詢中陳稱係被告主動撥打電話詢
    問伊受否要購買毒品等語（見警卷影卷(二)第40頁），然觀諸
    其於98年3 月20日證稱：伊自98年2 月間起至3 月14日，先
    後以每次1 千元，向陳勝購買毒品甲基安非他命，前後不
    超過5 次，地點均在臺中縣龍井鄉西濱橋下（即本案交付毒
    品地點）等語（見警卷影卷(二)第49頁反面），堪認其係將其
    餘直接與陳勝交易之情節誤為本案事實。又關於案發當天
    即98年2 月15日上午，被告與李隆勝間係何人先撥打電話乙
    節，究屬極為瑣碎之細節，惟當天其2 人確有相互撥打電話
    之通聯紀錄屬實，自難期證人李隆勝得以清晰記憶各通電話
    之發話、受話方各為何人，故其上開證詞，既無重大明顯足
    以影響事實有無認定之矛盾或瑕疵，且與卷附通訊監察譯文
    、通聯紀錄等補強證據互核相符，自難謂其證詞全無可採，
    辯護意旨所指上情，尚有誤會。
  (五)復查，販賣毒品甲基安非他命係罪刑非輕之違法行為，非可
    公然為之，且市面上所流通之毒品尚無絕對、公定之價格，
    販毒者可任意分裝增減份量、或自行取捨品質之良莠。而毒
    品之數量及品質通常則視雙方之關係深淺、資力、需求量、
    對行情之認知、來源是否充裕、查緝是否嚴緊、購買者被查
    獲時供述購買對像之可能風險之評估等因素，而異其標準，
    且於交易過程隨時機動調整，非可一概論之，從而販賣之利
    潤，除非經被告坦承犯行或價格、數量俱臻明確外，諉難察
    得確切金額。況近年來因毒品之濫用，危害國民健康與社會
    安定日益嚴重，檢警機關對於販賣毒品之犯罪行為，無不嚴
    加查緝，各傳播媒體對於政府大力掃毒之決心亦再三報導，
    已使毒品不易取得且量微價高，是販賣毒品行為倘非有利可
    圖，當無人令人一再鋌而走險之理，且販賣者從價差或量差
    中牟利，方式雖異，惟其行為在意圖營利則屬同一。查被告
    並非與李隆勝合資向他人購買毒品，亦非受託代購之情形業
    如前述，其與李隆勝既非至親，顯無甘冒重典而依販入之相
    同價格或數量轉售而毫無利潤可圖之理，益見其主觀上必基
    於營利之意圖，要屬無疑。
  (六)再按現行刑法關於正犯、從犯之區別，係以其主觀之犯意及
    客觀之犯行為標準，凡以自己犯罪之意思而參與犯罪，無論
    其所參與者是否係犯罪構成要件之行為，皆為正犯，其以幫
    助他人犯罪之意思而參與犯罪，其所參與者，苟係犯罪構成
    要件之行為，亦為正犯，必以幫助他人犯罪之意思而參與犯
    罪，其所參與者又為犯罪構成要件以外之行為，始為從犯。
    故共同實施犯罪行為之人，在合同意思範圍以內，各自分擔
    犯罪行為之一部，相互利用他人之行為，以達其犯罪之目的
    者，即應對於全部所發生之結果，共同負責（最高法院92年
    度台上字第5407號判決意旨參照）。又刑法上所謂販賣行為
    ，係指以營利為目的，有償轉讓，將商品購入或賣出，有一
    於此，犯罪即為完成，故交付商品與收取價金，均屬販賣犯
    罪之構成要件行為，縱以幫助他人營利犯罪之意思，而有參
    與交付買賣標的物、收取貨款之販賣要件行為，自應論以共
    同正犯而非從犯（最高法院84年度台上字第5647號判決意旨
    參照）。查被告之胞弟陳勝依被告指示，將李隆勝向被告
    購買之毒品甲基安非他命交付李隆勝，已參與販賣毒品之構
    成要件行為，自為本案之共同正犯，亦無疑義。
  (十)綜上調查結果，本件事證明確，被告販賣毒品甲基安非他命
    之犯行洵堪認定，應依法論科。
三、論罪科刑：
  (一)新舊法比較：
  1.查被告行為後，毒品危害防制條例部分條文業於98年5 月20
    日修正公布，並自公布日起算至第3 日生效（司法院98年6
    月29日院臺廳刑一字第0980014643函參照）。本次毒品危害
    防制條例修正之比較新舊法，自應就罪刑有關之加重、減輕
    及其他法定加減原因等一切情形，本於統一性及整體性原則
    ，綜其全部罪刑之結果而為比較。
  2.修正前毒品危害防制條例第2 項規定：「製造、運輸、販賣
    第二級毒品者，處無期徒刑或7 年以上有期徒刑，得併科新
    臺幣7 百萬元以下罰金」，修正後則為：「製造、運輸、販
    賣第二級毒品者，處無期徒刑或7 年以上有期徒刑，得併科
    新臺幣1 千萬元以下罰金」，經比較新舊法之結果，自以修
    正前之規定較有利於被告。
  3.至被告於本院審理中固坦承其有向被告向李隆勝收取價金2
    千元，嗣則託由胞弟陳勝交付毒品甲基安非他命予李隆勝
    等情不諱，然否認基於營利意圖販賣；又其於偵查中則全盤
    否認有與李隆勝有何電話聯繫之事實（見偵字第19479 號影
    卷第48頁反面- 50頁，辯護意旨認其於偵查中未經檢察官訊
    及本案事實，尚有誤會），足認其於偵查及本院審理中均未
    自白犯行，從而，尚無適用修正後毒品危害防制條例第17條
    第1 項規定之餘地，併予敘明。
  (二)查甲基安非他命係屬毒品危害防制條例第2 條第2 項第2 款
    所定之第二級毒品，不得販賣，是核被告所為，係犯修正前
    毒品危害防制條例第4 條第2 項之販賣第二級毒品罪。被告
    與陳勝間，有犯意聯絡及行為分擔，為共同正犯。被告因
    販賣而持有第二級毒品甲基安非他命之低度行為，應為販賣
    之高度行為所吸收，不另論罪。又被告前因毒品、恐嚇等
    案件，各經本院95年度訴字第2492號判處有期徒刑11月、本
    院沙鹿簡易庭95年度沙簡字第638 號判處有期徒刑6 月、本
    院96年度易字第1189號判處有期徒刑4 月，嗣經裁定減刑為
    5 月15日、3 月、2 月確定，且定應執行有期徒刑10月確定
    ；又因毒品案件，經本院96年度易字第922 號判處有期徒
    刑9 月，並經裁定減刑為4 月15日確定；另因竊盜、偽造
    文書等案件，經本院96易字4232號判處有期徒刑4 月、2 月
    確定，復與前開部分所減之有期徒刑4 月15日定應執行有
    期徒刑9 月確定，上開應執行有期徒刑10月、90月經接續執
    行（含另案所處拘役59日），甫於民國97年5 月28日縮短刑
    期假釋出監，迄於97年7 月28日保護管束期滿，假釋未經撤
    銷，以已執行論，此有臺灣高等法院被告前案紀錄表在卷足
    參，其前受有期徒刑之執行完畢5 年內，故意再犯本件有期
    徒刑以上之罪，係屬累犯，除法定刑為無期徒刑部分，不得
    加重外，餘均依刑法第47條第1 項之規定加重其刑。復按刑
    之量定，為求個案裁判之妥當性，法律固賦予法院裁量權，
    但此項裁量權之行使，除應依刑法第57條規定，審酌行為人
    及其行為等一切情狀，為整體之評價，並應顧及比例原則與
    平等原則，使罪刑均衡，輕重得宜，以契合社會之法律感情
    。又刑法第59條規定犯罪之情狀可憫恕者，得酌量減輕其刑
    ，其所謂「犯罪之情狀」，與同法第57條規定科刑時應審酌
    之一切情狀，並非有截然不同之領域，於裁判上酌減其刑時
    ，應就犯罪一切情狀（包括第57條所列舉之10款事項），予
    以全盤考量，審酌其犯罪有無可憫恕之事由（即有無特殊之
    原因與環境，在客觀上足以引起一般同情，以及宣告法定低
    度刑，是否猶嫌過重等等），以為判斷。且按依法律加重或
    減輕者，仍得依前條（即第59條）之規定酌量減輕其刑，刑
    法第60條亦定有明文。本院審酌販賣第二級毒品之人，其原
    因動機不一，犯罪情節未必盡相同，或有大盤毒梟者，亦有
    中、小盤之分，甚或僅止於吸毒者友儕間為求互通有無之有
    償轉讓者亦有之，其販賣行為所造成危害社會之程度自屬有
    異，是倘其犯罪情狀甚輕，在兼顧防衛社會之目的下，尚非
    不可依客觀之犯行與主觀之惡性二者加以考量其情狀是否有
    可憫恕之處，而適用刑法第59條之規定酌予減輕其刑，以期
    使個案裁判之量刑能斟酌至當，符合比例原則。本件被告販
    賣第二級毒品犯行之對象僅有1 人，次數僅有1 次，販賣所
    得僅為2 千元，較諸長期以販毒營生之集團或交易價量動輒
    以數百公斤、數百萬元、甚為數千萬元計之大盤毒梟而言，
    仍屬低額且零星之買賣，對社會治安之危害，自非達罪無可
    赦之嚴重程度，倘對其所為販賣第二級毒品犯行，科處法定
    最低本刑，實屬情輕法重，衡其犯罪情狀在客觀上顯非不可
    憫恕，縱量處法定最低刑度之刑，稍嫌過重，爰依刑法第59
    條之規定，就其所為販賣第二級毒品罪，予以酌量減輕其刑
    ，並就上開依法加重其刑部分（即除法定刑為無期徒刑外）
    ，予以先加後減之。爰審酌被告有毒品、竊盜等前科（有卷
    附刑案資料查註記錄表、臺灣高等法院被告前案記錄表可參
    ），為圖一己私利販賣毒品甲基安非他命，助長他人施用成
    癮之惡習，戕害他人身心健康，對社會治安亦有相當程度之
    危害，並兼衡其販賣次數僅有1 次，販賣所得為2 千元，而
    犯罪情節相對於共犯陳勝，係居於興起犯意及主導地位而
    較重及犯後態度等一切情狀，量處如主文所示之刑。檢察官
    於論告時雖從重求處有期徒刑8 年（見本院卷第121 頁），
    惟本案販賣規模及被告之惡性均非極其重大，認量處如主文
    所示之刑已足收懲儆之效，附此敘明。
  (三)末按刑罰法令關於沒收之規定，兼採職權沒收主義與義務沒
    收主義。職權沒收，係指法院就屬於被告所有，供犯罪所用
    、預備用或因犯罪所得之物，仍得本於職權斟酌是否宣告沒
    收，例如刑法第38條第1 項第2 款、第3 款、第3 項前段等
    規定屬之。義務沒收，則又可分為絕對義務沒收與相對義務
    沒收。前者指凡法條有：「不問屬於犯人與否，沒收之」之
    特別規定者屬之，法院就此等物品是否宣告沒收，無斟酌餘
    地，除已證明滅失者外，不問屬於犯人與否或有無查扣，均
    應宣告沒收，例如刑法第38條第1 項第1 款、第2 項、毒品
    危害防制條例第18條第1 項前段等規定屬之；後者則係指供
    犯罪所用、預備用或因犯罪所得，以屬於被告所有者為限，
    始應予以沒收，例如毒品危害防制條例第19條第1 項前段是
    ；復按共同正犯犯罪所得之財物為現金時，因共同正犯應就
    全部犯罪結果負其責任，而合併計算犯罪所得，且於全部或
    一部不能沒收時，以其財產抵償之，但為避免執行時發生重
    複沒收、抵償之情形，故各共同正犯之間係採「連帶沒收主
    義」，於裁判時應諭知被告共同犯罪所得之財物應與其他共
    同正犯「連帶沒收之」，不得就全體共同正犯之總所得，對
    各該共同正犯分別重複諭知沒收；再上開規定所謂「追徵其
    價額」，係指所沒收之物為金錢以外之其他財物而無法沒收
    時，因其實際價值不確定，應追徵其價額，使其追繳與原物
    相當之價額，並無以財產抵償之問題。倘嗣後追徵其金錢價
    額不得結果，而須以財產抵償者，要屬行政執行機關依強制
    執行法律執行之問題，自無庸併予諭知「或以其財產抵償之
    」（最高法院96年度台上字第7069號、99年度台上字第489
    號、99年度第5 次刑事庭會議決議參照）。查被告係以其所
    有不詳廠牌手機，置入其所申請門號0000000000號SIM 與李
    隆勝聯絡毒品交易（手機、SIM 卡均未扣案），業據其供承
    在卷，至共犯陳勝持之與李隆勝聯繫之不明廠牌行動電話
    機具（未扣案）為陳勝所有，亦據陳勝於本院98年度訴
    字第2384號案件審理中供承在卷，及販賣所得2 千元，均應
    諭知與共犯陳勝連帶沒收，又手機及SIM 卡部分，如不能
    沒收，應連帶追徵其價額，犯罪所得部分則應以其等財產連
    帶抵償之。至陳勝置入手機使用之門號0000000000號SIM
    卡，係案外人陳首杉向遠傳電信股份有限公司申設乙節，有
    該門號申設人資料在卷可憑（見本院98年度訴字第2384號影
    卷第10 -1 頁），共犯陳勝於本院98年度訴字第2384號審
    理中雖陳稱SIM 卡係向不詳人士所購得（見本院98年度訴字
    第2384號影卷第153頁反面），惟將該門號SIM卡售予陳勝
    之人，其取得該門號SIM 卡之原因，或為該門號申設人供抵
    押或寄託所交付，原因不一，尚難認係合法取得而轉售陳勝
    而屬陳勝所有之物（陳勝被訴部分之確定判決亦同此
    認定），是該門號之SIM卡，爰不另為沒收之諭知。
據上論斷，應依刑事訴訟法第299 條第1 項前段，毒品危害防制
條例第4 條第2 項（修正前）、第19條第1 項，刑法第2 條第1
項前段、第11條、第28條、第47條第1 項、第59條，判決如主文
。
本案經檢察官林秀菊到庭執行職務。
中    華    民    國    100    年    1    月    26    日
                  刑事第九庭    審判長法  官  林靜芬
                                      法  官  楊文廣
                                      法  官  劉敏芳
以上正本證明與原本無異。
如不服本判決應於收受判決後10日內向本院提出上訴書狀，並應
敘述具體理由；其未敘述上訴理由者，應於上訴期間屆滿後20日
內向本院補提理由書 (均須按他造當事人之人數附繕本)「切勿
逕送上級法院」。
                                      書記官  陳錫威
中    華    民    國    100    年    1    月    26    日
附錄本案論罪科刑法條：
毒品危害防制條例第4 條第2 項：
製造、運輸、販賣第二級毒品者，處無期徒刑或 7 年以上有期
徒刑，得併科新臺幣 1 千萬元以下罰金。